臺灣士林地方法院民事裁定
111年度訴聲字第8號
聲  請  人  黃崇瑋  

相  對  人  黃俊穎  
上列當事人間請求所有權移轉登記等事件（本院111年度重訴字
第310號），聲請人聲請為訴訟繫屬事實之登記，本院裁定如下
：
    主  文
聲請駁回。
    理  由
一、聲請意旨略以：相對人向訴外人簡靖峰購買臺北市○○區○○段
    ○○段0000○號建物（門牌號碼為○○區○○路0段00巷00弄00號0
    樓之0）及坐落同段同小段34-2地號土地（下稱系爭房地）
    ，並於民國106年5月31日登記完畢，約定房貸綁約3年期滿
    後將系爭房地所有權移轉回簡靖峰名下，其後房貸即由簡靖
    峰繳納，房租亦由簡靖峰收取，相對人僅為借名登記之出名
    人，因簡靖峰積欠聲請人款項，乃將其就系爭房地對於相對
    人一切可行使權利均轉讓予聲請人，聲請人已向相對人為終
    止借名登記之意思表示，並依民法第549條第1項、第179條
    、第541條、第767條等規定，訴請相對人將系爭房地所有權
    移轉登記予聲請人，為此依民事訴訟法第254條第5項規定，
    請准就系爭房地為訴訟繫屬事實之登記等語。
二、按訴訟標的基於物權關係，且其權利或標的物之取得、設定
    、喪失或變更，依法應登記者，於事實審言詞辯論終結前，
    原告得聲請受訴法院以裁定許可為訴訟繫屬事實之登記；前
    項聲請，應釋明本案請求；民事訴訟法第254條第5項、第6
    項前段分別定有明文。前揭條文於106 年6月14日修正公布
    之修正理由為：「現行條文第五項規定旨在藉由將訴訟繫屬
    事實予以登記之公示方法，使第三人知悉訟爭情事，俾阻其
    因信賴登記而善意取得，及避免確定判決效力所及之第三人
    受不測之損害。其所定得聲請發給已起訴證明之當事人，係
    指原告；其訴訟標的宜限於基於物權關係者，以免過度影響
    被告及第三人之權益」、「為免原告濫行聲請，應令其就本
    案請求負釋明之責，此已包括起訴須為合法且非顯無理由。
    」，是依上開條文許可訴訟繫屬事實登記者，須該訴訟標的
    係本於物權關係，且該權利或標的物之取得、設定、喪失、
    變更依法應登記者為限。若原告起訴所主張為訴訟標的之權
    利係屬債權關係，其取得、設定、喪失或變更無須登記，縱
    使原告所請求給付者，為取得、設定、喪失或變更應經登記
    之「標的物」，仍與上開規定之要件不符，自不得依此規定
    聲請為訴訟繫屬事實之登記。又借名登記財產於借名關係存
    續中，乃登記為出名人之名義，在該財產回復登記為借名人
    名義以前，借名人尚無所有物返還請求權可資行使（最高法
    院100 年度台上字第2101號判決意旨參照）。是借名人於依
    借名登記契約行使權利並取得財產所有權移轉登記前，尚無
    從基於所有權行使權利。　
三、經查：聲請人既主張相對人係基於借名登記契約關係而登記
    為系爭房地所有權人，則聲請人目前尚非系爭房地之所有權
    人，在系爭房地回復登記為聲請人名義之前，聲請人無從本
    於民法第767條第1項規定向相對人行始物上請求權，縱使聲
    請人合法終止兩造間借名登記契約，其所取得者僅為請求移
    轉系爭房地之債權，並非直接取得系爭房地之物權而成為所
    有權人，自無從行使物上請求權，聲請人在形式上雖併列民
    法第767條為請求權基礎，然此部分主張在法律上即屬顯無
    理由。至聲請人另主張以民法第549條第1項、第179條、第5
    41條為訴訟標的加以主張部分，均屬債權法律關係，核非基
    於物權關係而為請求。揆諸前揭法條規定及說明意旨，聲請
    人本件聲請，於法未合，應予駁回。
四、爰裁定如主文。 　　　　　
中　　華　　民　　國　　111 　年　　8 　　月　　19　　日
                  民事第二庭　法  官  邱光吾
以上正本係照原本作成。
如對本裁定抗告應於送達後10日內向本院提出抗告狀，並繳納抗
告裁判費新臺幣壹仟元。
中　　華　　民　　國　　111 　年　　8 　　月　　19　　日
                              書記官  唐千雅